---
title: "Distribuciones de Variables Aleatorias"
output: 
  html_document:
    theme: cerulean
---


```{r setup, include=FALSE} 
knitr::opts_chunk$set(echo = TRUE)
library(tidyverse)
library(plotly)
```





## Distribución uniforme

Gráfica de la función de probabilidad.


```{r}
n <- 10

x_values <- 1:n # Genero una lista de números de 1 a n
f_prob <- rep(1/n, n)


ggplot()+
   geom_point(aes(x_values, f_prob), size=3, color="firebrick")+
   labs(title="Función de probabilidad. Uniforme discreta",
        x="X", y="Probabilidad")+
   scale_x_continuous(breaks = 1:n)+
   theme_minimal()
```

Generar una muestra.

```{r}
N <- 10000
muestra <- sample(1:n, N, replace = TRUE)
table(muestra)
```

Gráfica de frecuencias.

```{r}
ggplot()+
  geom_bar(aes(factor(muestra), fill=factor(muestra)), color="black", alpha=1, show.legend = FALSE)+
  labs(x="Valores", y="Frecuencias")+
  theme_bw()
```

Media muestral, compararla con la esperanza de la VA $E(X)=(n+1)/2$.

```{r}
Media <- mean(muestra)
Media
E_X <- (n+1)/2
E_X
```

Varianza muestral, compararla con la varianza de la VA, $Var(X)=(n^2-1)/12$.

```{r}
Varianza <- var(muestra)
Varianza
Var_X <- (n^2-1)/12
Var_X

```



## Distribución Bernoulli


Generamos una muestra $X\sim Ber(p)$


```{r}
N <- 100
muestra <- rbinom(N, 1, 0.8)
table(muestra)
```

Gráfica de barras

```{r}
ggplot()+
  geom_bar(aes(factor(muestra), fill=factor(muestra)), show.legend = FALSE, color="black")+
  labs(x="Valores", y="Frecuencias")+
  theme_bw()
```


Comparar la media muestral con la esperanza $E(X)=p=0.8$


```{r}
mean(muestra)
```

Comparamos la varianza muestral con $Var(X)=p(1-p)=0.16$


```{r}
var(muestra)
```

## Distribución binomial

Gráfica de probabilidad $X\sim bin(n,p)$

```{r}
n <- 50
p <- 0.75




tabla_bin <- tibble(x=0:n, f_x=choose(n,x)*p^x*(1-p)^(n-x), otra_f_x= dbinom(x, n, p))


graf_bin <- ggplot(tabla_bin)+
  geom_segment(aes(x=x, xend=x, y=0, yend=f_x), color="yellow3")+
  geom_point(aes(x, f_x), color="goldenrod3", size=2)+
  theme_bw()


ggplotly(graf_bin)

```


Generamos una muestra


```{r}
N <- 1000

muestra_bin <- tibble(ID_muestra= paste("Muestra", 1:N, sep="_"), x=rbinom(N, n, p), categoria=sample(c("A", "B", "C"), N, replace = TRUE))

table(muestra_bin$x)

ggplot(muestra_bin)+
  geom_bar(aes(x, fill= categoria), color="black")+
  theme_bw()



```

Comparamos la media muestral con la esperanza $E(X)=np$


```{r}
mean(muestra_bin$x)
```

Comparamos la varianza muestral con $Var(X)=np(1-p)$

```{r}
var(muestra_bin$x)
```



### Ejemplo 10.5 


$X\sim bin(10, 1/3)$


```{r}
tabla_ejem <- tibble(x= 0:10, f_prob= dbinom(x, 10, 1/3))

graf_ejemplo <- ggplot(tabla_ejem)+
  geom_segment(aes(x=x, xend=x, y=0, yend=f_prob), color="yellow3")+
  geom_point(aes(x, f_prob), color="firebrick", size=1.5)+
  theme_bw()

ggplotly(graf_ejemplo)

```


```{r}
aprob_prob <- tabla_ejem |> filter(x>=6)
aprob_prob_valor <- sum(aprob_prob$f_prob)
aprob_prob_valor
```


## Distribución Geométrica

$X\sim geom(p)$

```{r}
n <- 10
p <- 0.2


tabla_geom <- tibble(x=0:n, f_prob= dgeom(x,p))

graf_geom <- ggplot(tabla_geom)+
  geom_segment(aes(x=x, xend=x, y=0, yend=f_prob), color="yellow3")+
  geom_point(aes(x, f_prob), color="firebrick", size=1.5)+
  theme_bw()

ggplotly(graf_geom)

```



Generamos una muestra


```{r}
N <- 1000

muestra_geom <- tibble(ID_muestra= paste("Muestra", 1:N, sep="_"), x=rgeom(N, p), categoria=sample(c("A", "B", "C"), N, replace = TRUE))

table(muestra_geom$x)

ggplot(muestra_geom)+
  geom_bar(aes(x, fill= categoria), color="black")+
  theme_bw()



```


Comparar promedio con la esperanza: `r (1-p)/p`


```{r}
mean(muestra_geom$x)


```

Comparar la varianza muestral con la $Var(X)=$ `r (1-p)/p^2`


```{r}
var(muestra_geom$x)
```



## Distribución Binomial negativa

$X\sim bin neg(p)$

```{r}
n <- 20
r <- 3
p <- 0.5


tabla_binneg <- tibble(x=0:n, f_prob=  dnbinom(x, r, p))

graf_binneg <- ggplot(tabla_binneg)+
  geom_segment(aes(x=x, xend=x, y=0, yend=f_prob), color="yellow3")+
  geom_point(aes(x, f_prob), color="firebrick", size=1.5)+
  theme_bw()

plot(graf_binneg)

```



Generamos una muestra


```{r}
N <- 1000

muestra_binneg <- tibble(ID_muestra= paste("Muestra", 1:N, sep="_"), x=rnbinom(N, r, p), categoria=sample(c("A", "B", "C"), N, replace = TRUE))

table(muestra_binneg$x)

ggplot(muestra_binneg)+
  geom_bar(aes(x, fill= categoria), color="black")+
  theme_bw()



```


Comparar promedio con la esperanza: `r r*(1-p)/p`


```{r}
mean(muestra_binneg$x)


```

Comparar la varianza muestral con la $Var(X)=$ `r r*(1-p)/p^2`


```{r}
var(muestra_binneg$x)
```




## Distribución Hipergeométrica

$X\sim hipergeom(p)$

```{r}
K <- 10
N <- 40
n <- N-K
k <- 8

tabla_hiper <- tibble(x=0:k, f_prob= dhyper(x, K, n, 8))

graf_hiper <- ggplot(tabla_hiper)+
  geom_segment(aes(x=x, xend=x, y=0, yend=f_prob), color="yellow3")+
  geom_point(aes(x, f_prob), color="firebrick", size=1.5)+
  theme_bw()

plot(graf_hiper)

```



Generamos una muestra


```{r}
N_muestra <- 1000

muestra_hiper <- tibble(ID_muestra= paste("Muestra", 1:N_muestra, sep="_"), x=rhyper(N_muestra, K, n, k), categoria=sample(c("A", "B", "C"), N_muestra, replace = TRUE))

table(muestra_hiper$x)

ggplot(muestra_hiper)+
  geom_bar(aes(x, fill= categoria), color="black")+
  theme_bw()



```


Comparar promedio con la esperanza: 


```{r}
mean(muestra_hiper$x)


```

Comparar la varianza muestral 


```{r}
var(muestra_hiper$x)
```








## Distribución de Poisson






